【裁判字號】    97,交聲更,32
【裁判日期】    971027
【裁判案由】    聲明異議
【裁判全文】
臺灣臺中地方法院交通事件事裁定      97年度交聲更字第32號
原處分機關  交通部公路總局臺中區監理所豐原監理站
異  議  人
即受處分人  甲○○
上列異議人即受處分人因違反道路交通管理處罰條例案件，對於
交通部公路總局臺中區監理所豐原監理站於97年6月4日所為之處
分（豐監稽違字第裁63-HD0000000號）聲明異議，原處分機關不
服本院97年7月21日97年度交聲字第1882號交通事件裁定，提起
抗告，經臺灣高等法院臺中分院於97年8月21日以97年度交抗字
第934號撤銷發回更審，本院裁定如下：
    主    文
原處分關於吊扣汽車駕駛執照拾貳個月部分撤銷。
前項撤銷部分，吊扣甲○○重型機車駕駛執照拾貳個月。
    理    由
一、原處分機關略以：異議人即受處分人甲○○（下稱受處分人
    ）於民國97年6月4日2時12分，駕駛執照業經註銷仍駕駛車
    牌號碼F7Z-673號重機車，在臺中縣神岡鄉○○路1365號巷
    口，因汽車駕駛人酒精濃度超過規定標準（經酒精濃度檢測
    為0.39MG/L），為臺中縣警察局豐原分局神岡分駐所員警當
    場舉發，並經該所依道路交通管理處罰條例第35條第1項第1
    款之規定，裁處受處分人罰鍰新臺幣（下同）1萬5千元、吊
    扣汽車駕駛執照12個月、施以道安講習。
二、聲明異議意旨略以：道路交通管理處罰條例第68條業經修法
    刪除，關於吊扣各級駕照之規定，伊因駕駛重機車之違規被
    吊扣汽車駕照，為裁罰不當，且有違行政程序法第7條，故
    請求撤銷原處分關於吊扣汽車駕照1年之部分等語。
三、按汽車駕駛人飲用酒類或其他類似物後，其吐氣所含酒精濃
    度超過每公升0.25毫克，不得駕車；駕駛汽車經測試檢定酒
    精濃度超過標準，處汽車駕駛人罰鍰1萬5千元以上6 萬元以
    下，並當場移置保管該汽車及吊扣駕駛執照1 年，道路交通
    安全規則第114條第2 款、道路交通管理處罰條例第35條第1
    項第1 款分別定有明文。復按道路交通管理處罰條例第68條
    業於94年12月14日修正，並自95年3月1日施行，修正前之道
    路交通管理處罰條例第68條規定：「汽車駕駛人，因違反本
    條例及道路交通安全規則之規定，受吊扣或吊銷駕駛執照處
    分時，吊扣或吊銷其持有各級車類之駕駛執照。」而修正後
    之道路交通管理處罰條例第68條規定：「汽車駕駛人，因違
    反本條例及道路交通安全規則之規定，受吊銷駕駛執照處分
    時，吊銷其持有各級車類之駕駛執照。」查，該條文修正前
    ，其原提案修正條文為：「汽、機車駕駛人，因違反本條例
    及道路交通安全規則之規定，受吊扣或吊銷駕駛執照處分時
    ，吊扣或吊銷其違法或違規當時所駕駛車輛之駕駛執照。」
    ，其立法理由略以：「原條文將違法或違規駕駛人所持有各
    級車類之駕駛執照一併吊扣或吊銷，失之過酷，影響人民工
    作及生活甚鉅，爰修正之」等語，是以其立法意旨在於違規
    行為對道路交通秩序之維持及道路交通安全已生較大之影響
    ，故規定吊扣或吊銷其持有各級車類之駕駛執照，以限制其
    繼續駕車行駛道路之權利，其係屬駕駛行為之限制，並不因
    所持駕駛執照種類不同而有所差異。而最後通過之修正條文
    ，係將道路交通管理處罰條例第68條原有條文中之「吊扣或
    」3字刪除各情，有立法院交通委員會94年10月5日台立交字
    第0942400153號函附道路交通管理處罰條例第68條審查報告
    可參（參立法院公報第94卷第70期第135至138頁）。則參照
    上開立法理由及立法經過，依修正後之條文，按上開規定受
    「吊銷駕照」處分者，仍維持吊銷其持有各級車類之駕駛執
    照，至於受「吊扣駕照」處分者，則僅「吊扣」其違法或違
    規當時所駕駛車輛之駕駛執照，不再吊扣其持有各級車類之
    駕駛執照，此觀之立法理由及立法經過至明（臺灣高等法院
    臺中分院96年度交抗字第136號、第648號裁定意旨參照）。
四、經查：
（一）受處分人在上開時、地酒後駕駛重型機車，經檢測後酒精
      濃度超過規定標準，經臺中縣警察局當場開單舉發（中縣
      警交字第HD0000000號舉發違反道路交通管理事件通知單
      ），因受處分人違反道路交通管理處罰條例第35條第1項
      第1款（酒後駕車）之規定，原處分機關乃於97年6月4日
      以豐監稽違字第裁63-HD0000000號裁決書，裁處罰鍰1萬5
      千元，並吊扣汽車駕駛執照12個月，施以道安講習等情，
      業據受處分人於聲明異議狀中所不爭執，並有舉發違反道
      路交通管理事件通知單及原處分機關之裁決書影本各1份
      附卷可稽，其前開違規行為堪以認定。
（二）受處分人之違規行為係發生於97年6月4日，自應適用修正
      後道路交通管理處罰條例之相關規定。修正後道路交通管
      理處罰條例第68條之規定，既將「吊扣」等字刪除，依前
      開說明，足見立法者認為吊扣駕照之處分，只需吊扣駕駛
      人違規時所駕駛車類之駕駛執照即可，故刻意刪除一併吊
      扣駕駛人持有所有車類之駕駛執照之規定。故本條例第35
      條規定所需吊扣之駕照，應係指酒精濃度超過規定標準駕
      駛遭查獲時所駕駛車輛之駕照，而不得將遭查獲人所持有
      各級車輛之駕照均予吊扣。本件受處分人係酒後駕駛重型
      機車，原處分機關以受處分人重型機車駕駛執照已於96年
      10月7日逕行註銷，而裁處吊扣汽車駕駛執照，已與法律
      規定意旨有違，況行為人之行為應否受行政處分與其應受
      之行政處分如何執行，係屬不同層面之問題。原處分機關
      未審酌及此，逕為處罰，即難認為允當，從而本件受處分
      人之異議為有理由，爰撤銷原處分關於「吊扣汽車駕駛執
      照12個月」部分，並就撤銷部分改諭知如主文第2項所示
      ，以資適法。
五、據上論斷，應依道路交通管理處罰條例第87條第2項、道路
    交通案件處理辦法第20條，裁定如主文。
中    華    民    國    97    年    10    月    27    日
                  交通法庭  法  官  許月馨
以上正本證明與原本無異。
如不服本裁定，應於送達後5日內，向本院提出抗告狀。
                            書記官  黃美雲
中    華    民    國    97    年    10    月    27    日


司法院資訊處製作；財團法人民間司法改革基金會備份。
